臺灣橋頭地方法院刑事判決
111年度審金訴字第11號
公  訴  人  臺灣橋頭地方檢察署檢察官
被      告  謝譯興




上列被告因詐欺等案件，經檢察官提起公訴（110年度偵字第116
11號），本院判決如下：
    主  文
本件管轄錯誤，移送於臺灣臺東地方法院。
    理  由
一、公訴意旨略以：被告乙○○自民國109年10月間某日起，受少
    年鄭○辰（另由臺灣高雄少年及家事法院審結）之邀請，加
    入Telegram通訊軟體暱稱「兄弟你說」、「鯉魚」之成年人
    （下簡稱「兄弟你說」、「鯉魚」）等人所組成之詐欺集團
    ，其等共同意圖為自己不法之所有，基於三人以上共同冒用
    公務員名義詐欺取財及洗錢之犯意聯絡，先由詐欺集團成員
    於110年10月16日上午9時許，假冒檢察官身分致電告訴人甲
    ○○，向告訴人誆稱因涉嫌刑案，將凍結其銀行帳戶云云，要
    求告訴人將其申辦之陽信商業銀行西華分行帳號0000000000
    00號帳戶、國泰世華商業銀行東臺南分行帳號000000000000
    號帳戶及臺灣中小企業銀行、凱基商業銀行、合作金庫商業
    銀行、中華郵政股份有限公司等6張金融卡，放置在其位於
    臺南市○區○○路○段000巷00弄00號住家信箱內，致告訴人陷
    於錯誤，將前述金融卡放在該住處之信箱內，嗣被告隨即接
    獲暱稱「兄弟你說」指示，於同日上午11時17分許，到告訴
    人上開住處信箱拿取前揭物品，並前往臺南市○區○○路○段00
    號國泰世華商業銀行臨安分行之自動櫃員機，於同日上午11
    時47分許，持告訴人之國泰世華商業銀行東臺南分行之金融
    卡提領新臺幣（下同）10萬元，又於同日上午11時57分許，
    持告訴人之陽信商業銀行西華分行之金融卡提領2萬元2次（
    共4萬元），再依「兄弟你說」指示，至臺南市中西區文賢
    路某處之85℃咖啡店後方騎樓，將所提領之14萬元全數交給
    「鯉魚」，並因而獲有報酬3000元。因認被告涉犯刑法第33
    9 條之4 第1 項第2款、第3 款之以三人以上共同冒用公務
    員名義詐欺取財罪及洗錢防制法第14條第1項之一般洗錢罪
    嫌等語。
二、按案件由犯罪地或被告之住所、居所或所在地之法院管轄；
    無管轄權之案件，應諭知管轄錯誤之判決，並同時諭知移送
    於管轄法院；管轄錯誤之判決，得不經言詞辯論為之，刑事
    訴訟法第5 條第1 項、第304 條、第307 條分別定有明文。
    次按被告之住所、居所或所在地，係以起訴時為標準（最高
    法院48年度台上字第837 號判決意旨參照）。又所謂犯罪地
    ，參照刑法第4 條規定，解釋上自應包括行為地與結果地（
    最高法院72年台上字第5894號判例意旨可資參照）。
三、經查：
  ㈠公訴人以被告涉犯前揭犯行，向本院提起公訴，於111 年1
    月5 日繫屬於本院，有臺灣橋頭地方檢察署111 年1 月4 日
    橋檢信成110偵11611字第1109047786號函上之本院收狀戳章
    可考（見本院卷第5頁）。本案檢察官提起公訴時，被告之
    住所地位在高雄市○鎮區○○街000號2樓，有戶役政資訊網站
    查詢個人戶籍資料在卷可查（見本院卷第11頁），足見被告
    之住所地非在本院轄區。又本案繫屬本院時，被告係在法務
    部○○○○○○○○○○○執行，未遭拘束在本院轄區之監所等情，亦
    有臺灣高等法院被告前案紀錄表可參（見本院卷第99頁）。
    從而，本案於111年1月5日繫屬本院時，被告之住所、居所
    或所在地，均不在本院轄區，應可認定。
  ㈡此外，告訴人於上述時間遭詐騙後交付提款卡與被告之地點
    及被告向告訴人收取提款卡後提領上開款項交與其他詐欺集
    團成員，並從中獲取3,000 元之報酬之地點均在臺南市等情
    ，業據被告於警詢及偵查中供述明確（見警卷第5 至11 頁
    ），核與告訴人於警詢中之指訴情節互有相符（見警卷第19
    至27頁），並有國泰世華銀行林安分行提供ATM提款交易明
    細、國泰世華商業銀行歷史交易明細、陽信商業銀行客戶對
    帳單、國泰世華商業銀行臨安分行被告提款之監視器影像擷
    取畫面等在卷可佐（見警卷第29至31頁、第43頁、第49至10
    7頁），足見被告之行為地及犯罪結果地亦均非在本院轄區
    。
四、綜上，被告所涉本案犯罪行為地、結果地均非在本院管轄區
    域內，且本案繫屬於本院時，被告之住所、居所或所在地，
    亦均非在本院管轄區域內，尚無任何繫屬因素足認本院有管
    轄權，揆諸上揭說明，檢察官誤向無管轄權之本院提起公訴
    ，自有未合。經衡酌被告本案起訴時及現均於法務部○○○○○○
    ○○○○○執行中，堪認臺灣臺東地方法院應屬有管轄權之法院
    ，為兼顧被告應訴之便及人犯戒護之安全，爰不經言詞辯論
    ，逕為諭知管轄錯誤之判決，並移送於有管轄權之臺灣臺東
    地方法院。
據上論斷，應依刑事訴訟法第304 條、第307 條，判決如主文。
本案經檢察官丙○○提起公訴，檢察官鍾葦怡到庭執行職務。
中　　華　　民　　國　　111 　年　　3 　　月　　24　　日
                  刑事第四庭    審判長法  官  陳  箐
                                      法  官  許瑜容
                                      法  官  陳芸葶
以上正本證明與原本無異。
如不服本判決應於收受送達後20日內向本院提出上訴書狀，並應
敘述具體理由；如未敘述上訴理由者，應於上訴期間屆滿後20日
內向本院補提理由書（均須按他造當事人之人數附繕本）「切勿
逕送上級法院」。
中　　華　　民　　國　　111 　年　　3 　　月　　24　　日
   　　　　　　　　　　　　　　　　　 書記官　黃昰澧